【裁判字號】    95,交訴,106
【裁判日期】    950808
【裁判案由】    公共危險等
【裁判全文】
臺灣彰化地方法院刑事判決             95年度交訴字第106號
公  訴  人  臺灣彰化地方法院檢察署檢察官
被      告  甲○○
上列被告因公共危險等案件，經檢察官提起公訴（95年度偵字第
4092號），經被告於本院準備程序中自白犯罪，本院認有刑事訴
訟法第273條之1第1項之情形，合議裁定改依簡式審判程序，審
理判決如下：
    主  文
甲○○因過失傷害人，處拘役伍拾日，如易科罰金，以佰元折
算壹日。又駕駛動力交通工具肇事，致人傷害而逃逸，處有期徒
刑陸月，如易科罰金，以百元折算壹日。
    事  實
一、甲○○明知其無駕駛執照，不得駕駛，竟於民國（下同）95
    年4月1日晚間7時許，駕駛其所有之8433─HY號自用小客車
    ，沿彰化縣彰化市○○路由北向南方向行駛，於同日晚間7
    時20分許，途經該路段400號前，原應注意汽車（包含機車
    ）在同一車道行駛，後車與前車之間，應保持隨時可以煞停
    之距離，且應注意車前狀況，隨時採取必要之安全措施，而
    依當時天氣雨、夜間有照明、直路、柏油路面濕潤無缺陷，
    亦無障礙物、視距良好，依當時情形，並無不能注意之情事
    ，竟疏未注意車前狀況、未與前車即乙○○所騎乘之G2J─
    979 號重型機車保持安全距離，貿然向前行駛，自後方追撞
    因塞車而業已靜止之G2J─979號重型機車，致乙○○人、車
    倒地，並受有頭部外傷、左肩挫傷等傷害，詎甲○○肇事後
    ，竟未報警處理及對乙○○實施救護或為其他必要之措施，
    而另基於肇事逃逸之犯意，旋即駕駛其所有之前開自小客車
    逃逸，嗣經警查知肇事車輛車號後，通知甲○○到案說明，
    並尋獲仍有撞擊痕跡之車號循線查獲車號8433─HY自小客車
    ，始悉上情。
二、案經乙○○訴由彰化縣警察局彰化分局報請臺灣彰化地方法
    院檢察署檢察官偵查起訴。
    理  由
一、上揭犯罪事實，業據被告甲○○迭於警詢、偵訊、本院準備
    程序及審理時均坦承不諱，核與證人即告訴人乙○○於警詢
    及偵訊中證述之情節相符，且有道路交通事故現場圖、道路
    交通事故調查報告表(一)、(二)各1份、現場照片10幀、財團法
    人彰化基督教醫院診斷書1紙、彰化縣警察局舉發違反道路
    交通管理事件通知單2紙等件在卷可稽，足見被告之自白與
    事實相符。按未領有汽車（含機車）駕駛執照不得駕車；汽
    車（含機車）在同一車道行駛時，除擬超越前車外，後車與
    前車之間應保持隨時可以煞停之距離；且應注意車前狀況，
    隨時採取必要之安全措施，道路交通管理處罰條例第21條第
    1 項第1款及道路交通安全規則第94條第1項、第3項分別定
    有明文。被告駕車自應注意上述道路交通安全規定。又事故
    發生當時天氣雨、夜間有照明、直路、柏油路面濕潤無缺陷
    ，亦無障礙物、視距良好等情，有上開道路交通事故調查報
    告表(一)在卷可資佐證，依當時情形，被告並無不能注意之情
    形，其竟疏未注意車前狀況、未與前車即告訴人所騎乘之前
    開機車保持安全距離，且無自小客車駕駛執照駕駛其所有之
    前開自小客車，肇致本案車禍事故，其有過失甚為明確，而
    本件車禍事故經彰化縣警察局鑑定後，亦認本件事故係肇因
    於被告未注意車前狀況，此有該局出具之道路交通事故初步
    分析研判表1紙在卷可稽，且告訴人因本案車禍受有前揭傷
    害，與被告之過失行為間自有相當因果關係，係甚明灼。次
    按汽車駕駛人駕駛汽車肇事致人受傷或死亡，應即採取救護
    或其他必要措施，並向警察機關報告，不得駛離或逃逸，道
    路交通管理處罰條例第62條第1項定有明文。又因道路交通
    事故之發生，常非於己之鄰親家里，時有告救不能情事，乃
    科以肇事者須即採取救護或其他必要措施，並應向警察機關
    報告之法定義務，以防因就醫延誤致生無謂傷亡，並俾得通
    知傷亡者家屬到場，以明責任，是凡肇事人於行車肇事致人
    受傷或死亡，未即採取救護或其他必要措施，並向警察機關
    報告，即駕車逃逸者，均應依該規定處罰，至其嗣後是否受
    刑事訴追及已否與被害人達成民事和解，賠償損失，對其應
    受處罰乙節，並不生影響。職是之故，汽車駕駛人駕駛汽車
    肇事，不論其責任之歸屬為何，即有義務留在肇事現場，採
    取救護或其他必要措施，並向警察機關報告，以維護他人之
    生命與其他用路人之交通安全。其立法目的，既係促使駕駛
    人於肇事致死傷後，能對被害人即時救護，報告警察機關，
    以減少死傷，是該罪之成立祇以行為人有駕駛動力交通工具
    肇事，致人死傷而逃逸之事實為已足（最高法院92年度臺上
    字第4552號刑事判決參照）。被告甲○○明知其肇事後，告
    訴人乙○○人車倒地，竟未報警處理及對乙○○實施救護或
    為其他必要之措施，旋即駕駛其所有之前開自小客車逃離現
    場，業據告訴人乙○○證述綦詳，並為被告供承在卷，其肇
    事逃逸已甚灼然。綜上，本件事證明確，被告過失傷害及肇
    事逃逸之犯行，均堪認定。
二、論罪科刑部分：
（一）我國刑法於94年2月2日修正公布，95年7月1日施行（下稱
      新法；修正前刑法下稱舊法）後，依最高法院95年度第8
      次刑事庭會議決議決議內容，有關新舊法之適用原則如下
      ：
    1.新法第2條第1項之規定，係規範行為後法律變更所生新舊
      法律比較適用之準據法，於新法施行後，應適用新法第2
      條第1項之規定，為「從舊從輕」之比較。
    2.基於罪刑法定原則及法律不溯及既往原則，行為之處罰，
      以行為時之法律有明文規定者為限，必行為時與行為後之
      法律均有處罰之規定，始有新法第2條第1項之適用。
    3.比較時應就罪刑有關之共犯、未遂犯、想像競合犯、牽連
      犯、連續犯、結合犯，以及累犯加重、自首減輕暨其他法
      定加減原因（如身分加減）與加減例等一切情形，綜其全
      部罪刑之結果而為比較。
    4.從刑附屬於主刑，除法律有特別規定者外，依主刑所適用
      之法律。
（二）經查：
    1.刑法第284條第1項過失傷害罪，法定刑得科銀元500元以
      下罰金，依修正後刑法施行法增訂第1條之1：「中華民國
      94年1月7日刑法修正施行後，刑法分則編所定罰金之貨幣
      單位為新臺幣。94年1月7日刑法修正時，刑法分則編未修
      正之條文定有罰金者，自94年1月7日刑法修正施行後，就
      其所定數額提高為30倍。但72年6月26日至94年1月7日新
      增或修正之條文，就其所定數額提高為3倍」及刑法第33
      條第5款修正為：「主刑之種類如下：五、罰金：新臺幣
      1,000元以上，以100元計算之」等規定觀之，依修正後之
      法律，刑法第284條第1項過失傷害罪所得科處之罰金刑最
      高為新臺幣15,000元、最低為新臺幣1,000元，然依被告
      行為時之刑罰法律，即罰金罰鍰提高標準條例第1條前段
      規定之提高倍數10倍及修正前刑法第33條第5款規定之罰
      金最低額1元計算，前開傷害罪之罰金刑，最高為銀元5,
      000元，最低額為銀元10元，若換算為新臺幣，最高額雖
      與新法同為新臺幣15,000元，然最低額僅為新臺幣30元。
      因此，比較上述修正前、後之刑罰法律，自以被告行為時
      關於科處罰金刑之法律較有利於被告。
    2.又被告於犯罪時之刑法第41條第1項前段規定：「犯最重
      本刑為五年以下有期徒刑以下之刑之罪，而受六個月以下
      有期徒刑或拘役之宣告，因身體、教育、職業、家庭之關
      係或其他正當事由，執行顯有困難者，得以1元以上3元以
      下折算一日，易科罰金。」又被告行為時之易科罰金折算
      標準，修正前罰金罰鍰提高標準條例第2條（現已刪除）
      規定，就其原定數額提高為100倍折算一日，則本件被告
      行為時之易科罰金折算標準，最高應以銀元300元折算一
      日，經折算為新臺幣後，應以新臺幣900元折算為一日。
      惟95年7月1日修正公布施行之刑法第41條第1項前段則規
      定：「犯最重本刑為五年以下有期徒刑以下之刑之罪，而
      受六個月以下有期徒刑或拘役之宣告者，得以新臺幣1000
      元、2000元或3000元折算一日，易科罰金。」比較修正前
      後之易科罰金折算標準，以95年7月1日修正公布施行前之
      規定，較有利於被告，則應依刑法第2條第1項前段，適用
      修正前刑法第41條第1項前段及修正前罰金罰鍰提高標準
      條例第2條之規定，定其折算標準。
    3.綜合上述各條文修正前、後之比較，揆諸前揭最高法院決
      議及修正後刑法第2條第1項前段、後段規定之「從舊、從
      輕」原則，自應適用被告行為時之法律，即修正前刑法之
      相關規定及罰金罰鍰提高標準條例第1條前段、及修正前
      罰金罰鍰提高標準條例第2條之規定，予以論處。
（三）是核被告因過失駕駛行為致人受傷，又於駕車肇事致人傷
      害後未予救援旋即逃逸，所為係犯刑法第284條第1項前段
      之過失傷害罪，及刑法第185條之4之駕車肇事致人傷害逃
      逸罪。被告所犯上開二罪間，犯意各別，行為互殊，應予
      分論併罰。又被告無駕駛執照駕車因而致人受傷，依法應
      負刑事責任，是被告所犯過失傷害罪部分，應依道路交通
      管理處罰條例第86條第1項之規定，加重其刑。
（四）爰審酌被告迄今仍未與告訴人達成民事和解、肇事逃逸行
      為對於他人生命及公共安全之威脅程度、被告之交通過失
      情節輕重、告訴人之受傷情形、被告之智識程度，暨被告
      先前尚無刑事犯罪紀錄之素行且犯後坦認犯行之犯後態度
      ，有臺灣高等法院被告前案紀錄表附卷可按等一切情狀，
      分別量處如主文所示之刑，並諭知易科罰金之折算標準，
      以示懲儆。
據上論斷，應依刑事訴訟法第273條之1第1項、第299條第1項前
段，道路交通管理處罰條例第86條第1項，刑法第2條第1項前段
、刑法第284條第1項前段、第185條之4、修正前刑法第41條第1
項前段，罰金罰鍰提高標準條例第1條前段，修正前罰金罰鍰提
高標準條例第2條，判決如主文。
本案經檢察官林士富到庭執行職務。
中    華    民    國    95    年    8     月    8     日
                  刑事第二庭    法  官  黃齡玉
以上正本證明與原本無異。
如不服本判決，應於判決送達後10日內，向本院提出上訴狀（ 須
附繕本）。
告訴人或被害人對於判決如有不服具備理由請求檢察官上訴者，
其上訴期間之計算係以檢察官收受判決正本之日期為準。
中    華    民    國    95    年    8     月    9     日
                                書記官  施嘉玫
道路交通管理處罰條例第86條第1項
汽車駕駛人，無駕駛執照駕車、酒醉駕車、吸食毒品或迷幻藥駕
車、行駛人行道或行經行人穿越道不依規定讓行人優先通行，因
而致人受傷或死亡，依法應負刑事責任者，加重其刑至二分之一
。
中華民國刑法第284條第1項
（過失傷害罪）
因過失傷害人者，處 6 月以下有期徒刑、拘役或 5 百元以下罰
金，致重傷者，處1年以下有期徒刑、拘役或5百元以下罰金。
中華民國刑法第185條之4
（肇事遺棄罪）
駕駛動力交通工具肇事，致人死傷而逃逸者，處 6 月以上 5 年
以下有期徒刑。


司法院資訊處製作；財團法人民間司法改革基金會備份。
